---
title: "Analisis exploratorio y preparacion de Est de Tallas Brtula y Cojinova para su evaluación de stock X y XI"
subtitle: "CBA ASIPA 2022"
author: "Mauricio Mardones I"
date: "18-05-2020"
output: pdf_document
toc: TRUE
---

\pagebreak

### Analisis explorratorio y preparación de estructuras de tallas para la evaluación de stock

En este documento se presentan las rutas de análisis exploratorio de estructuras de tallas paracada una de las zonas de evaluación de stock de brotulas y cojinovas de la zona sur austral lleva a cabo el Departamento de Evaluación de Recursos.

```{r setup, include=FALSE, warning=FALSE, message=FALSE}

library(hrbrthemes)
library(tidyverse)
library(ggjoy)
library(readxl)

```

\pagebreak

## Exploración de datos totales

Los datos se actualizan año a año y se van estructurando las estructuras de tallas para cada zona de evaluación

Jessica Santader actualizó los datos de 2021

```{r eval=T,warning=FALSE,}
talla <- read_xlsx("LONGITUD2021.xlsx")

#visualizo la estructura y dimension de la base de los datos

#head(talla)
#dim(talla)
#names(talla)
#glimpse(talla)

```

Ahora cambio los formatos de las fechas, el primer analisis es anual, por ende no considero los meses ni años y elijo fecha de zarpe

```{r warning=FALSE}
realdate <- as.Date(talla$FECHA_HORA_ZARPE, format="%Y-%M-%D")

talladate <- data.frame(FECHA_HORA_ZARPE=realdate)
year=as.numeric(format(realdate,"%Y"))
month=as.numeric (format(realdate,"%M"))
day=as.numeric (format(realdate,"%D"))

talla2<-cbind(talladate,day,month,year,talla)
#tail(talla2)
#summary(talla2)
#table(talla2$year)
#table(talla2$FECHA_LANCE)
#glimpse(talla2)

```

Ahora transformo las coordenadas

```{r warning=FALSE}

#talla2$LONGITUD
#talla2$LONGITUD/10000
#floor(talla2$LONGITUD/10000)

gr<-floor(talla2$LONGITUD/10000)
#talla2$LONGITUD-gr*10000
#(talla2$LONGITUD-gr*10000)/100

mn<-(talla2$LONGITUD-gr*10000)/100
#talla2$LONGITUD-gr*10000-mn*100

sg<-talla2$LONGITUD-gr*10000-mn*100

talla2$long<-gr+mn/60+sg/(60*60)
talla2$long<-talla2$long*-1

long <- talla2$long

#talla2$LATITUD
#talla2$LATITUD/10000
#floor(talla2$LATITUD/10000)
gr<-floor(talla2$LATITUD/10000)
#talla2$LATITUD-gr*10000
#(talla2$LATITUD-gr*10000)/100
mn<-(talla2$LATITUD-gr*10000)/100
#talla2$LATITUD-gr*10000-mn*100
sg<-talla2$LATITUD-gr*10000-mn*100
talla2$lat<-gr+mn/60+sg/(60*60)
talla2$lat<-talla2$lat*-1
lat<- talla2$lat

#junto la data
talla3<- cbind(talla2, lat, long)
#names(talla3)
#head(talla3)
#glimpse(talla3)

#algo ocurre que debo sacar las 2 ultimas columnas

talla3 <- subset(talla3, select=-c(51,52))


```



Ahora selecciono los recursos para extrear los datos de tallas considerando la tabla;



| Código | Código                                   | Nombre Científico   |
|--------|------------------------------------------|---------------------|
| 41     | COJINOBA VIOLEACEA                       | Seriolella violacea |
| 94     | COJINOBA POROSA	                        | Seriolella porosa   |
| 29     | COJINOBA AZUL;COJINOBA DEL SUR;MOTEADA   | Seriolella punctata |
| 96     | AUSTRAL;COJINOBA DEL SUR;PLOMA           | Seriolella caerulea |
| 5      | BACALAO CRIOLLO;BROTOLA;RENACUAJO DE MAR | Salilota australis  |

: Codigo de Recursos

Nosotros utilizamos el 5 (brotula), 96 (Cojinoba del Sur), 29 (Cojinoba Moteada)



\pagebreak

## Extraigo datos por recurso


### 5, Brótulas

Filtro especie y sexos indeterminados

```{r warning=FALSE}
tallabr <- talla3 %>% 
  filter(COD_ESPECIE == 5) %>% 
  filter(SEXO %in% c("1", "2")) %>% 
   filter(LONGITUD_MUESTRA < 100)
```


\pagebreak

## Expansión de tallas para todos los registros. Esto demora un poco.


Ahora se genera la expansion de tallas a la frecuencia para obtener los vectores por año y por zona.

Identifico las columnas de trabajo. elijo pocas variables para hacer el proceso mas rapido.

```{r}

names(tallabr)
dftalla3<-subset(tallabr,select=c(4,46, 45, 47))
names(dftalla3)
dim(dftalla3)
colnames(dftalla3) <- c( "ANO"  ,   "SEXO",     "TALLA",    "FRECUENCIA")
dftalla3 <- transform(dftalla3, TALLA = as.numeric(TALLA), 
               FRECUENCIA = as.numeric(FRECUENCIA))
dftalla3 <- na.omit(dftalla3)
dim(dftalla3)

#ver tallas grandes
# hist y max

```


Identifico los puertos de la base

```{r}
#table(dftalla5$PROC)
unique(dftalla3$PUERTO_RECALADA)
```

Ahora una expansión de las tallas


```{r}
#expandir long a fracuencias
#esto no lo pude hacer para el total dado q es mucha data
expanav<-dftalla3
#puerto, ano, long, Frec
head(expanav)

filas<-nrow(expanav)

aux<-list();auxA<-list();auxB<-list()
for(i in 1:filas){
  aux[[i]]<-rep(expanav[i,3],expanav[i,4])
  auxA[[i]]<-rep(expanav[i,2],expanav[i,4])
  auxB[[i]]<-rep(expanav[i,1],expanav[i,4])
  
}


length(aux)
length(auxA)
length(auxB)
#aux<-as.numeric(aux)
```

```{r}
Long<-unlist(aux)
Sex<-unlist(auxA)
Year<-unlist(auxB)
#Puerto<-unlist(auxB);Puerto
tt<-cbind(Long,Sex, Year)
colnames(tt)<-c("Long","Sex", "Year")
dim(tt)
head(tt)
tt <-as.data.frame(tt)
tt$Long <- as.numeric(as.character(tt$Long))
tt$Year <- as.numeric(as.character(tt$Year))
glimpse(tt)
```

\pagebreak

# Comparaciòn de serie historica de las series

Un boxplot total de tallas medias por años y por poligono

El dataframe de toda la serie con poligonos es *dftalla5*

```{r warning=F, message=F, fig.height=7, fig.width=5}
p1 <- ggplot(tt, aes(x=Year, y=Long, group=Year)) + 
    geom_violin(show.legend = NA)+
    stat_summary(fun.x=median, geom="point", size=2, color="black")+
    #scale_fill_viridis_c(alpha=0.6, option = "inferno") +
    #geom_jitter(size=0.1, alpha=0.01) +
    facet_wrap(.~Sex, ncol=5)+
    theme_ipsum() +
    geom_hline(yintercept = 47.7, color = "red")+
    scale_x_continuous(breaks = seq(from = 1996, to = 2020, by = 1))+
    theme_bw()+
    theme(axis.text.x = element_text(angle = 90, hjust = 2))+
    ggtitle('Tallas medias Brotula') +
    ylab('Longitud (cm.)')+
    xlab('')
p1

```


```{r tallasBrotula, warning=F, message=F, fig.width=3, fig.height=4}

nb2 <- ggplot(tt , aes(x=Long, y = as.factor(Year), fill=Sex))  +
  geom_joy( alpha=0.5) + 
  #facet_wrap(.~Sex, ncol=5) +   
  geom_vline(xintercept = 47.7, color = "red")+
  scale_x_discrete(breaks = seq(from = 10, to = 100, by = 10))+
  scale_y_discrete(breaks = seq(from = 1997, to = 2021, by = 1))+
  scale_fill_hue(name="Sexo",labels = c("Macho", "Hembra"))+
  theme_bw(base_size=10)+
   xlim(10,100)+
  xlab("Longitud (cm.)")+
  ylab("")+
  ggtitle('Brótula')+
  theme(axis.text.x = element_text(angle = 90, hjust = 1),legend.position="none")
  #scale_x_discrete((limits = rev(levels(talla2021$ANO_ARR))))+

nb2
```


Boxplot por todos los años

```{r fig.align="center", fig.height=4, fig.width=3}
n <-ggplot(data=tt, aes(x=Year, y=Long, group=Year, fill=Year)) +
    geom_boxplot( show.legend = FALSE) +
    scale_fill_viridis_c(alpha=0.6) +
    #geom_jitter(size=0.4, alpha=0.2) +
    #facet_wrap(.~POLIGONO, ncol = 3)+
    theme_bw() +
    geom_hline(yintercept = 47.7, color = "red")+
    scale_x_continuous(breaks = seq(from = 1996, to = 2020, by = 1))+
    theme(axis.text.x = element_text(angle = 90, hjust = 2))+
    ggtitle('Boxplot de tallas medias Brótula') +
    ylab('Longitud (Cm.)')+
    xlab('Años')+
    coord_flip()
n
```

Con este plot compruebo que son igual a las tallas q no se expandieron.

```{r fig.align="center", fig.width=8, fig.height=6}
pexp <- ggplot(tt, aes(Long)) +
  geom_histogram(binwidth = 2,  colour = "blue", alpha=0.4) +
  facet_wrap(.~Year, scales = "free_y", ncol=4) +
  xlim(10,100)+
  geom_vline(xintercept = 47.7, color = "red")+
  theme_bw()
pexp
```

\pagebreak

## Prepara los vectores para sumar a los .dat del modelo si los necesito.

# Brotula

```{r}
tt$cat_long <- as.numeric(as.character(cut(x = tt$Long,
                                           breaks = seq(10,108,2), 
                                           labels = seq(10,106,2), 
                                           right = FALSE)))
ttbro <- table(tt$Year, tt$cat_long)

ttbrosex <- table(tt$Year, tt$Sex)
tail(ttbro, 10)


# A su vez puedo generar el archivo por separado
write.csv(ttbro, "TALLA_BRO_2021.csv", sep = ",", row.names = TRUE)

tallabrot <- read.csv2("TALLA_BRO_2021.csv", sep=",")

head(tallabrot)
tail(tallabrot)

ttbrosex

```

\pagebreak

## Extraigo datos por recurso


### 96 Cojinoba del Sur

Filtro especie y sexos indeterminados

```{r}
tallacojs <- talla3 %>% 
  filter(COD_ESPECIE == 96) %>% 
  filter(SEXO %in% c("1", "2"))
```



```{r fig.align="center", fig.width=6, fig.height=5}
pcs <- ggplot(tallacojs, aes(LONGITUD_MUESTRA, fill=SEXO)) +
  geom_histogram(binwidth = 3, alpha=0.4) +
  facet_wrap(.~year, scales = "free_y", ncol=4) +
  xlim(10,100)+
  theme_bw()
pcs + geom_vline(xintercept = 37.5, color = "red")
```

Estructura de tallas por año por puerto
```{r fig.height=8,fig.width=9,fig.align="center", warning=FALSE, message=F}

js <- ggplot(data=tallacojs, aes(x=LONGITUD_MUESTRA, y = as.factor(year)))  +
  geom_joy(alpha=0.5) + 
  facet_wrap(~COD_PESQUERIA, ncol=6) +   
  labs(x="Longitud (mm)", y="Frecuencia absoluta (N?)")+
  geom_vline(xintercept = 47.7, color = "red")+
  theme_bw()+
  xlim(10,100)+
  scale_y_discrete((limits = rev(levels(tallabr$year))))+
  theme(strip.text.x = element_text(size = 10))
js
```
Otro tema que debo identificar es el componente espacial. Aqui saco las tallas por ID de Cuadricula. Cada cuadricula debe tener un punto georefreenciado que despues puedo pasar a mapas.


```{r fig.height=6,fig.width=6,fig.align="center", warning=F, message=F}

jcs <- ggplot(data=tallacojs, aes(x=LONGITUD_MUESTRA, y = as.factor(year)))  +
  geom_joy(alpha=0.5) + 
  facet_wrap(~ID_CUADRICULA, ncol=10) +   
  labs(x="Longitud (Cm)", y="Frecuencia absoluta (N?)")+
  geom_vline(xintercept = 47.7, color = "red")+
  theme_bw()+
  xlim(10,100)+
  scale_y_discrete((limits = rev(levels(tallabr$year))))+
  theme(strip.text.x = element_text(size = 10))
jcs 
```

Ahora voy a sacar tallas medias por año y por cuadricula para graficar.

```{r, fig.align="center"}
meancuacs <-tallacojs %>% 
  group_by(ID_CUADRICULA, year) %>%
  summarise(avg=mean(LONGITUD_MUESTRA))
head(meancuacs)
dim(meancuacs)
```

```{r, fig.align="center"}
mns<-ggplot(meancuacs, aes(year, ID_CUADRICULA, size=avg, fill= avg))+
    geom_point(alpha=0.5, shape=21, show.legend = T) +
    scale_size(range = c(-7,10)) +
    scale_x_continuous(breaks = seq(from = 1996, to = 2020, by = 1))+
    #scale_y_continuous(breaks = seq(from = 1, to = 13, by = 1))+
    guides(fill = guide_legend(reverse=F))+
    theme_bw()+ 
    theme(axis.text.x = element_text(angle = 90, hjust = 2))+
    ylab("") +
    xlab("") 
mns
```

\pagebreak

## Expansión de tallas para todos los registros. Esto demora un poco.


Ahora se genera la expansion de tallas a la frecuencia para obtener los vectores por año y por zona.

Identifico las columnas de trabajo. elijo pocas variables para hacer el proceso mas rapido.

```{r}

names(tallacojs)
dftalla4<-subset(tallacojs,select=c(4,46, 45, 47))
names(dftalla4)
dim(dftalla4)
colnames(dftalla4) <- c( "ANO"  ,   "SEXO",     "TALLA",    "FRECUENCIA")
dftalla4 <- transform(dftalla4, TALLA = as.numeric(TALLA), 
               FRECUENCIA = as.numeric(FRECUENCIA))
dftalla4 <- na.omit(dftalla4)
dim(dftalla4)

#ver tallas grandes
# hist y max

```


Identifico los puertos de la base

```{r}
#table(dftalla4$PROC)
unique(dftalla4$PUERTO_RECALADA)
```

Ahora una expansión de las tallas


```{r}
#expandir long a fracuencias
#esto no lo pude hacer para el total dado q es mucha data
expanav<-dftalla4
#puerto, ano, long, Frec
head(expanav)

filas<-nrow(expanav)

aux<-list();auxA<-list();auxB<-list()
for(i in 1:filas){
  aux[[i]]<-rep(expanav[i,3],expanav[i,4])
  auxA[[i]]<-rep(expanav[i,2],expanav[i,4])
  auxB[[i]]<-rep(expanav[i,1],expanav[i,4])
  
}


length(aux)
length(auxA)
length(auxB)
#aux<-as.numeric(aux)
```

```{r}
Long<-unlist(aux)
Sex<-unlist(auxA)
Year<-unlist(auxB)
#Puerto<-unlist(auxB);Puerto
tts<-cbind(Long,Sex, Year)
colnames(tts)<-c("Long","Sex", "Year")
dim(tts)
head(tts)
tts <-as.data.frame(tts)
tts$Long <- as.numeric(as.character(tts$Long))
tts$Year <- as.numeric(as.character(tts$Year))
glimpse(tts)
```

\pagebreak

# Comparaciòn de serie historica de las series

Un boxplot total de tallas medias por años y por puerto

El dataframe de toda la serie con poligonos es *dftalla5*

```{r warning=F, message=F, fig.height=4, fig.width=5}
pcs <- ggplot(tts, aes(x=Year, y=Long, group=Year)) + 
    geom_violin(show.legend = NA)+
    stat_summary(fun.x=median, geom="point", size=2, color="black")+
    #scale_fill_viridis_c(alpha=0.6, option = "inferno") +
    #geom_jitter(size=0.1, alpha=0.01) +
    facet_wrap(.~Sex, ncol=5)+
    theme_ipsum() +
    geom_hline(yintercept = 35.7, color = "red")+
    scale_x_continuous(breaks = seq(from = 1996, to = 2020, by = 1))+
    theme_bw()+
    theme(axis.text.x = element_text(angle = 90, hjust = 2))+
    ggtitle('Tallas medias Cojinoba del Sur') +
    ylab('Longitud (cm.)')+
    xlab('')
pcs

```

Boxplot por todos los años

```{r fig.align="center", fig.height=4, fig.width=3}
ncs <-ggplot(data=tts, aes(x=Year, y=Long, group=Year, fill=Year)) +
    geom_boxplot( show.legend = FALSE) +
    scale_fill_viridis_c(alpha=0.6) +
    #geom_jitter(size=0.4, alpha=0.2) +
    #facet_wrap(.~POLIGONO, ncol = 3)+
    theme_bw() +
    geom_hline(yintercept = 47.7, color = "red")+
    scale_x_continuous(breaks = seq(from = 1996, to = 2020, by = 1))+
    theme(axis.text.x = element_text(angle = 90, hjust = 2))+
    ggtitle('Boxplot de tallas medias Cojinoba del Sur') +
    ylab('Longitud (Cm.)')+
    xlab('Años')+
    coord_flip()
ncs
```

Con este plot compruebo que son igual a las tallas q no se expandieron.

```{r fig.align="center", fig.width=8, fig.height=6}
pexpcs <- ggplot(tts, aes(Long)) +
  geom_histogram(binwidth = 2,  colour = "blue", alpha=0.4) +
  facet_wrap(.~Year, scales = "free_y", ncol=4) +
  xlim(10,100)+
  geom_vline(xintercept = 47.7, color = "red")+
  theme_bw()
pexpcs
```

```{r tallasCojinobaSur, warning=F, message=F, fig.width=3, fig.height=4}
nbco <- ggplot(tts , aes(x=Long, y = as.factor(Year), fill=Sex))  +
  geom_joy( alpha=0.5) + 
  #facet_wrap(.~Sex, ncol=5) +   
  geom_vline(xintercept = 43.3, color = "red")+
  scale_x_continuous(breaks = seq(from = 10, to = 100, by = 10))+
  scale_y_discrete(breaks = seq(from = 1997, to = 2021, by = 1))+
  scale_fill_brewer(palette = "Spectral")+
  scale_fill_hue(name="Sexo",labels = c("Macho", "Hembra"))+
  theme_bw(base_size=10)+
  xlim(20,80)+
  xlab("Longitud (cm.)")+
  ylab("")+
  ggtitle('Cojinoba del sur')+
  theme(axis.text.x = element_text(angle = 90, hjust = 1),legend.position="none")
  
  #scale_x_discrete((limits = rev(levels(talla2021$ANO_ARR))))+

nbco
```


\pagebreak

## Prepara los vectores para sumar a los .dat del modelo si los necesito.

# cojinoba del Sur

```{r}
tts$cat_long <- as.numeric(as.character(cut(x = tts$Long, breaks = seq(10,108,2), 
                                                  labels = seq(10,106,2), right = FALSE)))
ttcs <- table(tts$Year, tts$cat_long)

tail(ttcs, 10)

# A su vez puedo generar el archivo por separado
write.csv(ttcs, "TALLA_COSUR_2021.csv", sep = ",", row.names = TRUE)

ttcssex <- table(tts$Year, tts$Sex)
ttcssex

```


\pagebreak

## Extraigo datos por recurso


### 29 Cojinoba Moteada

Filtro especie y sexos indeterminados

```{r}
tallacojm <- talla3 %>% 
  filter(COD_ESPECIE == 29) %>% 
  filter(SEXO %in% c("1", "2"))
```



```{r fig.align="center", fig.width=6, fig.height=5}
pcs <- ggplot(tallacojm, aes(LONGITUD_MUESTRA, fill=SEXO)) +
  geom_histogram(binwidth = 3, alpha=0.4) +
  facet_wrap(.~year, scales = "free_y", ncol=4) +
  xlim(10,100)+
  theme_bw()
pcs + geom_vline(xintercept = 37.5, color = "red")
```

Estructura de tallas por año por puerto
```{r fig.height=8,fig.width=9,fig.align="center", warning=FALSE, message=F}

jm <- ggplot(data=tallacojm, aes(x=LONGITUD_MUESTRA, y = as.factor(year)))  +
  geom_joy(alpha=0.5) + 
  facet_wrap(~COD_PESQUERIA, ncol=6) +   
  labs(x="Longitud (mm)", y="Frecuencia absoluta (N?)")+
  geom_vline(xintercept = 47.7, color = "red")+
  theme_bw()+
  xlim(10,100)+
  scale_y_discrete((limits = rev(levels(tallabr$year))))+
  theme(strip.text.x = element_text(size = 10))
jm
```
Otro tema que debo identificar es el componente espacial. Aqui saco las tallas por ID de Cuadricula. Cada cuadricula debe tener un punto georefreenciado que despues puedo pasar a mapas.


```{r fig.height=6,fig.width=6,fig.align="center", warning=F, message=F}

jcm <- ggplot(data=tallacojm, aes(x=LONGITUD_MUESTRA, y = as.factor(year)))  +
  geom_joy(alpha=0.5) + 
  facet_wrap(~ID_CUADRICULA, ncol=10) +   
  labs(x="Longitud (Cm)", y="Frecuencia absoluta (N?)")+
  geom_vline(xintercept = 47.7, color = "red")+
  theme_bw()+
  xlim(10,100)+
  scale_y_discrete((limits = rev(levels(tallabr$year))))+
  theme(strip.text.x = element_text(size = 10))
jcm 
```

Ahora voy a sacar tallas medias por año y por cuadricula para graficar.

\pagebreak

## Expansión de tallas para todos los registros. Esto demora un poco.


Ahora se genera la expansion de tallas a la frecuencia para obtener los vectores por año y por zona.

Identifico las columnas de trabajo. elijo pocas variables para hacer el proceso mas rapido.

```{r}

names(tallacojm)
dftalla5<-subset(tallacojm,select=c(4,46, 45, 47))
names(dftalla5)
dim(dftalla5)
colnames(dftalla5) <- c( "ANO"  ,   "SEXO",     "TALLA",    "FRECUENCIA")
dftalla5 <- transform(dftalla5, TALLA = as.numeric(TALLA), 
               FRECUENCIA = as.numeric(FRECUENCIA))
dftalla5 <- na.omit(dftalla5)
dim(dftalla5)

#ver tallas grandes
# hist y max

```


Identifico los puertos de la base

```{r}
#table(dftalla5$PROC)
unique(dftalla5$PUERTO_RECALADA)
```

Ahora una expansión de las tallas


```{r}
#expandir long a fracuencias
#esto no lo pude hacer para el total dado q es mucha data
expanav<-dftalla5
#puerto, ano, long, Frec
head(expanav)

filas<-nrow(expanav)

aux<-list();auxA<-list();auxB<-list()
for(i in 1:filas){
  aux[[i]]<-rep(expanav[i,3],expanav[i,4])
  auxA[[i]]<-rep(expanav[i,2],expanav[i,4])
  auxB[[i]]<-rep(expanav[i,1],expanav[i,4])
  
}


length(aux)
length(auxA)
length(auxB)
#aux<-as.numeric(aux)
```

```{r}
Long<-unlist(aux)
Sex<-unlist(auxA)
Year<-unlist(auxB)
#Puerto<-unlist(auxB);Puerto
ttm<-cbind(Long,Sex, Year)
colnames(ttm)<-c("Long","Sex", "Year")
dim(ttm)
head(ttm)
ttm <-as.data.frame(ttm)
ttm$Long <- as.numeric(as.character(ttm$Long))
ttm$Year <- as.numeric(as.character(ttm$Year))
glimpse(ttm)
```

\pagebreak

# Comparaciòn de serie historica de las series

Un boxplot total de tallas medias por años y por puerto

El dataframe de toda la serie con poligonos es *dftalla5*

```{r warning=F, message=F, fig.height=4, fig.width=5}
pcs <- ggplot(ttm, aes(x=Year, y=Long, group=Year)) + 
    geom_violin(show.legend = NA)+
    stat_summary(fun.x=median, geom="point", size=2, color="black")+
    #scale_fill_viridis_c(alpha=0.6, option = "inferno") +
    #geom_jitter(size=0.1, alpha=0.01) +
    facet_wrap(.~Sex, ncol=5)+
    theme_ipsum() +
    geom_hline(yintercept = 35.7, color = "red")+
    scale_x_continuous(breaks = seq(from = 1996, to = 2020, by = 1))+
    theme_bw()+
    theme(axis.text.x = element_text(angle = 90, hjust = 2))+
    ggtitle('Tallas medias Cojinoba del Sur') +
    ylab('Longitud (cm.)')+
    xlab('')
pcs

```

Boxplot por todos los años

```{r fig.align="center", fig.height=4, fig.width=3}
ncs <-ggplot(data=ttm, aes(x=Year, y=Long, group=Year, fill=Year)) +
    geom_boxplot( show.legend = FALSE) +
    scale_fill_viridis_c(alpha=0.6) +
    #geom_jitter(size=0.4, alpha=0.2) +
    #facet_wrap(.~POLIGONO, ncol = 3)+
    theme_bw() +
    geom_hline(yintercept = 47.7, color = "red")+
    scale_x_continuous(breaks = seq(from = 1996, to = 2020, by = 1))+
    theme(axis.text.x = element_text(angle = 90, hjust = 2))+
    ggtitle('Boxplot de tallas medias Cojinoba del Sur') +
    ylab('Longitud (Cm.)')+
    xlab('Años')+
    coord_flip()
ncs
```

Con este plot compruebo que son igual a las tallas q no se expandieron.

```{r fig.align="center", fig.width=8, fig.height=6}
pexpcs <- ggplot(ttm, aes(Long)) +
  geom_histogram(binwidth = 2,  colour = "blue", alpha=0.4) +
  facet_wrap(.~Year, scales = "free_y", ncol=4) +
  xlim(10,100)+
  geom_vline(xintercept = 47.7, color = "red")+
  theme_bw()
pexpcs
```

```{r tallasCojinobaMoteada, warning=F, message=F, fig.width=5, fig.height=3,fig.path="Figuras/",dev="pdf"}

library(patchwork) # para unir gráficos de ggplot

nbcm <- ggplot(ttm , aes(x=Long, y = as.factor(Year), fill=Sex))  +
  geom_joy( alpha=0.5) + 
  #facet_wrap(.~Sex, ncol=5) +   
  geom_vline(xintercept = 37.7, color = "red")+
  scale_x_continuous(breaks = seq(from = 25, to = 75, by = 10))+
  scale_y_discrete(breaks = seq(from = 1997, to = 2021, by = 1))+
  scale_fill_brewer(palette = "Set1")+
  scale_fill_hue(name="Sexo",labels = c("Macho", "Hembra"))+
  theme_bw(base_size=10)+
  xlim(25, 70)+
  xlab("Longitud (cm.)")+
  ylab("")+
    ggtitle('Cojinoba moteada')+
  theme(axis.text.x = element_text(angle = 90, hjust = 1))
  #scale_x_discrete((limits = rev(levels(talla2021$ANO_ARR))))+

 (nb2+nbco+nbcm) 

```


\pagebreak

## Prepara los vectores para sumar a los .dat del modelo si los necesito.

# cojinoba del Sur

```{r}
ttm$cat_long <- as.numeric(as.character(cut(x = ttm$Long, breaks = seq(10,108,2), 
                                                  labels = seq(10,106,2), right = FALSE)))
ttcm <- table(ttm$Year, ttm$cat_long)

tail(ttcm, 10)

# A su vez puedo generar el archivo por separado
write.csv(ttcm, "TALLA_COMO_2021.csv", sep = ",", row.names = TRUE)

ttcmsex <- table(ttm$Year, ttm$Sex)
ttcmsex

```




